臺灣苗栗地方法院民事簡易判決
111年度苗簡字第473號
原      告  旺旺友聯產物保險股份有限公司

法定代理人  劉自明  
訴訟代理人  彭欣如  
            張勝忠  
上  一  人
複  代理人  吳冠逸  
被      告  葉群英  
訴訟代理人  吳彥達  
上列當事人間請求侵權行為損害賠償（交通）事件，本院於民國
111年9月6日言詞辯論終結，判決如下：    
    主      文
被告應給付原告新臺幣14萬7,101元，及自民國111年5月10日起
至清償日止，按週年利率5％計算之利息。
原告其餘之訴駁回。
訴訟費用由被告負擔95％，餘由原告負擔。
本判決原告勝訴部分得假執行。    
    事實及理由
一、本件被告未於言詞辯論期日到場，核無民事訴訟法第386條
    各款所列情形，爰依原告聲請，由其一造辯論而為判決。
二、原告主張：被告於民國109年3月12日晚上9時25分許，駕駛
    車牌號碼000-0000號自用小客車（下稱甲車），沿苗栗縣竹
    南鎮專科五路由南往北方向行駛，行經該路段與專科六路無
    號誌交岔路口（下稱本案交岔路口）時，本應注意支線道車
    應暫停讓幹線道先行，且依當時情形，並無不能注意之情事
    ，竟疏未注意，貿然通過上開交岔路口，適有原告所承保由
    訴外人蔣思琪駕駛之車牌號碼000-0000號自用小客車(下稱
    乙車)，沿專科六路由西往東方向行經上開交岔路口，亦疏
    未注意車前狀況，因而閃避不及，兩車發生碰撞，致乙車受
    損，需支出修理費用新臺幣（下同）220,613元（含工資費
    用27,220元、烤漆費用23,163元及零件費用170,230元），
    被告應負70％之肇事責任，並由原告依保險契約先行給付被
    保險人蔣思琪上開維修費用而取得保險代位權。爰依民法第
    184條、第191條之2及保險法第53條第1項前段之規定，提起
    本件訴訟等語，並聲明：被告應給付原告154,429元及自起
    訴狀繕本送達翌日起至清償日止，按週年利率5％計算之利息
    。
三、被告未於言詞辯論期日到場，亦未提出書狀作任何聲明或陳
    述。
四、得心證之理由
㈠、原告主張之事實，業據其提出道路交通事故當事人登記聯單
    、苗栗縣警察局道路交通事故初步研判表、乙車行照影本、
    元隆汽車公司南崁服務廠理賠估價單、電子發票證明聯及旺
    旺友聯產物保險公司汽車險理賠計算書、賠償給付同意書等
    為證（見本院卷第19頁至第41頁），並經本院依職權調取本
    件交通事故現場及車損照片、A3類道路交通事故調查表及現
    場圖等資料查核明確（見本院卷第49頁至第77頁）。被告就
    此已於相當時期受合法之通知，而於言詞辯論期日不到場，
    亦未提出書狀爭執，依民事訴訟法第436條第2項、第280條
    第3項準用同條第1項之規定，視同自認，堪認原告主張之事
    實為真實
㈡、按汽車、機車或其他非依軌道行駛之動力車輛，在使用中加
    損害於他人者，駕駛人應賠償因此所生之損害，民法第191
    條之2前段定有明文。次按汽車行駛至無號誌交岔路口，支
    線道車應暫停讓幹線道車先行；閃光紅燈表示「停車再開」
    ，車輛應減速接近，先停止於交岔路口前，讓幹線道車優先
    通過後認為安全時，方得續行，道路交通安全規則第102條
    第1項、道路交通標誌標線號誌設置規則第211條第1項第2款
    定有明文。本件被告行進道路在本案交岔路口前設有閃光紅
    燈之號誌，業據被告於警詢時陳述明確（見本院卷第75頁）
    ，並有道路交通事故現場圖在卷可參（見本院卷第77頁），
    則依前揭規定，被告所駕駛之甲車，即屬支線道車，應依指
    示停車再開，並讓幹線道上之乙車優先通過，而依當時天候
    晴、視距及路況均良好，亦據被告供述在卷（見本院卷第75
    頁），並有現場照片在卷可佐（見本院卷第49頁至第71頁）
    ，客觀上無不能注意之情事，被告竟疏未注意幹線道上行駛
    之乙車動態，未暫停讓乙車先行而逕行通過本案交岔路口，
    致與乙車發生碰撞，被告自應負侵權行為損害賠償責任。從
    而，原告本於侵權行為及保險代位之法律關係，請求被告賠
    償乙車修復費用，應屬有據。
㈢、又依民法第196條請求賠償物被毀損所減少之價額，得以修復
    費用為估定之標準，但以必要者為限（例如：修理材料以新
    品換舊品，應予折舊）（最高法院77年度第9次民事庭會議
    決議㈠參照）。本件依原告所提之估價單，其修復費用為220
    ,613元（其中工資費用27,220元、烤漆費用23,163元及零件
    費用170,230元），然而以新零件更換舊零件之零件折舊部
    分非屬必要費用，應予扣除。茲查，乙車係於109年1月15日
    出廠（行車執照僅記載出廠年月，未記載出廠日，依法推定
    為該月15日），有該車行車執照在卷可憑（見本院卷第23頁
    ），依行政院所頒固定資產耐用年數表及固定資產折舊率表
    之規定，汽車耐用年數為5年，依定率遞減法每年應折舊千
    分之369，且參酌營利事業所得稅查核準則第95條第6 項規
    定「固定資產提列折舊採用平均法或定率遞減法者，以1年
    為計算單位，其使用期間未滿1年者，按實際使用之月數相
    當於全年之比例計算之，不滿1月者，以1月計」而為計算，
    則算至本件事故發生時之109年3月12日，乙車已使用2月，
    是原告就零件部分所得請求被告賠償之範圍，扣除折舊之後
    ，應以159,761元【計算式：170,230×（1-0.369×2/12）=15
    9,761，小數點以下四捨五入（下同）】為限，加上其餘非
    屬零件之工資27,220元、烤漆費用23,163元，合計為210,14
    4元。
㈣、按損害之發生或擴大，被害人與有過失者，法院得減輕賠償
    金額，或免除之，民法第217條第1項定有明文。次按汽車行
    駛時，駕駛人應注意車前狀況及兩車並行之間隔，並隨時採
    取必要之安全措施，道路交通安全規則第94條第3項亦有明
    定。查證人即乙車駕駛蔣思琪於警詢時證稱：我剛進入交岔
    路口時，我右側1輛車輛直直開過來，我閃避不及與之發生
    碰撞等語（見本院卷第73頁），而蔣思琪駕駛之乙車係以車
    頭碰撞甲車左前車輪上方板金處，有車損照片在卷可佐（見
    本院卷第65頁），則蔣思琪駕駛乙車通過本案交岔路口時，
    本應注意車前狀況，且依當時情形，並無不能注意之情事，
    竟貿然前行，致其車頭不慎碰撞甲車左側車身，亦有未注意
    車前狀況之與有過失，至為明確。本件事故經苗栗縣警察局
    道路交通事故初步分析研判亦同此認定，有該初步分析研判
    表在卷可參（見本院卷第21頁），故本院權衡雙方違規情節
    及過失輕重等情，認定本件過失比例應由蔣思琪負30％，被
    告負70％為合理，是原告得請求被告給付之修復費用為147,1
    01元（計算式：210,144×70％＝147,101），逾此範圍之請求
    ，則為無理由。
㈤、又按被保險人因保險人應負保險責任之損失發生，而對第三
    人有損害賠償請求權者，保險人得於給付保險金後，代位行
    使被保險人對於第三人之請求權，保險法第53條第1項前段
    定有明文。而此項法定代位權之行使，有債權移轉之效果，
    故於保險人給付賠償金額後，被保險人對於第三人之請求權
    即移轉於保險人（最高法院69年度台上字第923號判決意旨
    參照）。本件原告已依保險契約賠付乙車之修復費用，業經
    本院認定如前，依前開說明，其自得代位行使被保險人即蔣
    思琪對被告之損害賠償請求權。
五、從而，原告依侵權行為及保險代位法律關係，請求被告給付
    147,101元及自起訴狀繕本送達之翌日即111年5月10日起至
    清償日止，按週年利率5％計算之利息，為有理由，應予准許
    ，逾此範圍之請求，則為無理由，應予駁回。
六、本件原告勝訴部分係就民事訴訟法第427條第1項適用簡易程
    序所為被告敗訴之判決，依同法第389條第1項第3款規定，
    應依職權就原告勝訴部分宣告假執行。
七、本件事證已臻明確，原告其餘攻擊防禦方法及所提證據，經
    核與判決結果不生影響，爰不另逐一論駁。
八、訴訟費用負擔之依據：民事訴訟法第79條。
中　　華　　民　　國　　111 　年　　9 　　月　　27　　日
                  苗栗簡易庭  法　官　何松穎
以上正本係照原本作成。                  
如不服本判決，應於判決送達後20日內，向本院提出上訴狀並應
記載上訴理由，如於本判決宣示後送達前提起上訴者，應於判決
送達後20日內補提上訴理由書（須附繕本）。         
中　　華　　民　　國　　111 　年　　9 　　月　　27　　日
                              書記官  劉立晨